臺灣臺中地方法院行政訴訟判決
110年度交字第544號
原      告  陳尚琳  

送達代收人  陳宏毅  
被      告  臺中市交通事件裁決處
                      設臺中市○○區○○○路00號
代  表  人  黃士哲    住同上
訴訟代理人  黃曉妍律師
上列當事人間交通裁決事件，原告不服被告民國110年11月05日
中市裁字第68-GU0000000號裁決書，提起行政訴訟，本院判決如
下：
    主  文
原告之訴駁回。
訴訟費用新臺幣參佰元由原告負擔。
    事實及理由
一、程序事項：按行政訴訟法第237 條之7 規定，交通裁決事件
    之裁判，得不經言詞辯論為之。本件屬交通裁決事件，依兩
    造所述各節及卷內資料其事證已臻明確，本院認無經言詞辯
    論之必要，爰不經言詞辯論而為判決。
二、事實概要：原告於民國110年11月03日06時31分許，駕駛號
    牌3975-QN號自用小客車(下稱系爭車輛），行經臺中市○○區
    ○○○路000號前，因「拒絕接受酒精濃度測試檢定」之違規行
    為，經臺中市政府警察局大甲分局（下稱舉發機關）員警認
    定原告違反道路交通管理處罰條例第35條第4項第2款之規定
    ，當場對原告掣開第GU0000000號違反道路交通管理事件通
    知單。被告續於110年11月5日以中市裁字第68-GU0000000號
    裁決書（下稱原處分），依道路交通管理處罰條例第35條第
    4項第2款之規定及「違反道路交通管理事件統一裁罰基準表
    」，裁處原告罰鍰新臺幣（下同）180,000元，吊銷駕駛執
    照，並應參加道路交通安全講習。原告不服，提起本件行政
    訴訟。
三、原告主張略以：
　㈠當時原告遭員警攔查測試第3次時，本人向員警反應酒測器是
    否有問題，該警員未予以檢查該酒測器，酒測時該警員亦未
    明確告知需吹氣幾秒，堅持測至6次亦仍未測出酒測數值，
    且未向本人建議或強制抽血液檢測酒精濃度，即向本人開罰
    。
　㈡原告對勘驗筆錄表示意見：勘驗筆錄得知，於2021年11月03
    日上午6：42：30起至6：46：47止共施測6次過程中員警均
    表示不要停止吹氣，每次測完後本人均告知沒有停止吹氣，
    並在最後告知員警酒測器有問題等語，並聲明：原處分撤銷
    ，訴訟費用由被告負擔。
四、被告答辯則以：
  ㈠密錄器影像顯示，原告曾有酒駕吊扣之前案紀錄，應已知悉
    酒測吹氣方式與流程，又員警數次口手並用向原告示範吹氣
    方式，除告知吹氣應超過五秒以上外，於每次酒測失敗後，
    皆有告知於員警指示停止吹氣前，勿中斷吹氣。員警初始即
    告知原告僅有三次酒測機會，但仍願意反覆測試，顯見員警
    並無刁難且已盡酒測程序應遵守之程序。
  ㈡酒精濃度測定值列印單顯示，本案員警使用之係經檢定合格
    。又原告於前5次的酒測程序中，皆抿嘴且兩頰未有鼓氣、
    吹氣之跡象，在第6次時才有明顯鼓氣、吹氣之動作，惟原
    告中斷吹氣，氣流量不足導致酒測失敗，故原告數次酒測失
    敗是因消極不配合員警教導方式吹氣，而與酒測有無故障無
    涉，採證之正確性應屬無誤等語，並聲明：原告之訴駁回，
    訴訟費用由原告負擔。
五、本院之判斷：
  ㈠按「汽機車駕駛人，駕駛汽機車經測試檢定有下列情形之一
    ，機車駕駛人處新臺幣一萬五千元以上九萬元以下罰鍰，汽
    車駕駛人處新臺幣三萬元以上十二萬元以下罰鍰，並均當場
    移置保管該汽機車及吊扣其駕駛執照一年至二年；……：一、
    酒精濃度超過規定標準。」、「汽機車駕駛人有下列各款情
    形之一者，處新臺幣十八萬元罰鍰，並當場移置保管該汽機
    車、吊銷其駕駛執照及施以道路交通安全講習；如肇事致人
    重傷或死亡者，吊銷其駕駛執照，並不得再考領：二、拒絕
    接受第一項測試之檢定。」、「汽車駕駛人，曾依……第35條
    第4項前段……規定吊銷駕駛執照者，3年內不得考領駕駛執照
    」行為時道路交通管理處罰條例第35條第1項第1款、第4項
    第2款、第67條第2項分別定有明文。
  ㈡原告雖主張酒測時該警員亦未明確告知需吹氣幾秒，堅持測
    至6次亦仍未測出酒測數值，且未向本人建議或強制抽血液
    檢測酒精濃度，即向本人開罰云云，惟查：
　　⒈本件舉發經過依舉發機關110年11月25日中市警甲分交字第
      1100030958號函說明略以：「本分局員警於110年11月3日
      6時27分在臺中市○○區○○○路000號前，發現3975-QN號車輛
      駕駛人行車未依規定駛入來車道，攔查後施以酒精濃度檢
      測，惟申訴人(即駕駛人陳尚琳)多次消極不配合，員警告
      知拒絕檢測之權利後，依道路交通管理處罰條例第35條第
      4項第2款規定製單告發。三、申訴人於陳述書中簡述略以
      『.....1.測至第6次後以開立拒测量了結.....2請求閱酒
      測時的錄影像..:』，經檢視影片及员警職務報告,申訴人
      車輛行經臺中市○○區○○○路000號前,確有不依指示接受稽
      查(多次消極不配合)，拒絕酒精濃度檢測行為之情事，本
      案違規事實明確，建請貴處依法裁罰。」等語（見本院卷
      第75頁）。
　　⒉又經本院勘驗調查舉發機關提供之採證光碟，製成勘驗筆
      錄附卷為證（見本院卷第95-97頁），勘驗結果為：員警
      密錄器畫面時間2021/11/03 06：38：56時至06：42：23
      時員警駕駛警用車輛接近停靠於臺中市○○區○○○路000號號
      牌3975-QN號之自用小客貨車(下稱系爭車輛)，隨後員警
      取出警用隨身電腦後進行攔停稽查程序，06：40：33時，
      警用電腦顯示104/02/01酒駕吊扣，06：40：41時，警用
      電腦顯示「不安全駕駛罪」，06：40：55時，員警均問原
      告昨晚有無飲酒，原告回「有。」，員警問「什麼時候喝
      的」，原告回「11點多。」，員警問「喝什麼?」 原告回
      「威士忌」，員警表示「對你實施酒測喔!」，接著員警
      取出礦泉水與酒測設備並詢問何時喝完，原告答「11點多
      。」員警聽聞後遞礦泉水予原告並表示「给你漱口。」06
      ：41：43時員警取出未拆封吹管並告以罰則「0.17以下，
      人車放行，0.18到0.24，開單扣車人就可以走了，0.25以
      上就公共危險，就要逮捕了，沒有問題吧。」 原告回「
      沒有」，06：42：30時至06：42：45時，第1次酒測失敗
      ，員警告知原告不應停止吐氣，原告表示「我沒有停啊!
      」，員警表示「不要用牙齒、舌頭去擋，一口氣吹到底。
      」06：42：48時至06：43：19時，第2次酒測失敗，員警
      表示「你不要停啊!我再跟你說一次,現在是第二次失敗囉
      。」，原告表示「我有吹啊!我沒停啊!」，另一員警表示
      「你要聽我們指示，我們說停就停。為它感應不到。」並
      手指酒測器指示燈表示「它感應不到，你聽這個，它會有
      紅色出來。」員警表示「第二次喔。」，原告點頭，隨後
      員警向原告提醒將進行三次酒測，並宣示拒絕接受酒測之
      法律效果，06：43：20時至06：43：57時，第3次酒測失
      敗，原告問「有嗎?」，員警表示「停掉了捏。」酒測器
      顯示红色畫面。員警表示再給原告一次酒測機會，另一員
      警告知吹氣要五秒以上。原告表示知道，也表示並未停止
      吹氣。員警手指酒測器表示，酒測器紅色指示燈顯示代表
      原吹氣中斷，取樣不足。06：43：58時至06：44：16時員
      警告「你現在已經第三次失敗了，你假如等一下再一次失
      敗，就是拒測，沒有問題吧?」原告「喔。」並點頭，另
      一員警再次提醒吹氣五秒以上，員警手比示範吹氣並告以
      未指示停止前不要中斷吹氣，原告回「那樣就好，吹太小
      力」06：44：21時至06：45：05時第4次酒測失敗，員警
      和原告爭執有無吹氣後，員警決定再給原告一次酒測機會
      ，並告知若酒測不過將開立拒絕酒測罰單。原告表示「拒
      測就是直接開我18了」，員警表示「當然，車也要扣，我
      車要拖吊喔，所以我才給你機會，如果你再不配合的話，
      真的是拒測，因為你已經失敗三次了，現在第四次了。」
      ，員警示範吹氣並告訴原告「我等下要聽到這個聲音。」
      06：45：06時至06：46：32時，第五次酒測失敗，員警展
      示酒測畫面結果給原告並告知流量不足，酒測器失去反應
      。原告表示真的有吹氣，員警則告以消極不配合亦屬拒測
      。兩方論述後，員警決定再給原告最後一次酒測機會，酒
      測前員警再度口手並用示範吹氣，並提醒不要用舌頭或是
      牙齒擋，原告表示「好。」06：46：33時至06：46：35時
      ，原告兩頰鼓起後凹陷，並再次鼓起06：46：36時，員警
      「你停啊!」06：46：40時至06：46：47時，酒測器顯示
      紅色畫面，另一員警手指酒測器「我這邊都看得到紅色都
      停掉，你吹進去會有紅色啊，啊你停掉就沒紅色出來啊」
      06：46：55時，員警開始實施開立拒絕酒測程序。06：47
      ：46時，原告爭執酒測器是否故障。
    ⒊依上開舉發經過及勘驗結果可知，原告於上開時、地，駕
      駛系爭車輛未依規定駛入來車道之違規，遭員警當場目睹
      ，並於臺中市大安區大安港路730前將系爭車輛攔查，詢
      得原告有飲酒之事實，另查得原告有酒駕之前科，遂要求
      原告進行酒測，而原告多次不配合吹測，員警認其行為屬
      於消極不配合之拒測，當場對原告掣單舉發等情。又按違
      反道路交通管理事件統一裁罰基準及處理細則第19條之2 
      第5 項規定意旨，並無將駕駛人消極推諉拖延接受酒測檢
      定情況排除在外之意。因此，只要駕駛人有拒絕接受酒測
      檢定之實質作為，無論係積極明示不接受酒測檢定，抑或
      消極推諉拖延接受酒測檢定之不作為，均有上開罰則之適
      用。經員警詢問原告飲酒結束時間，並告知原告拒測之法
      律效果，員警復多次示範、指導酒測器吹氣動作，惟原告
      仍吹測失敗，其間並無施測成功；嗣警列印酒測單，依卷
      附酒測單（見本院卷第77頁）顯示：合格證書：J0JA0000
      000、儀器器號：016259、日期：2021/11/3 、案號：270
      、測定值：取樣不足等情。由此可知，原告消極不配合員
      警對其實施酒測，而員警對原告告知檢測之流程及事項並
      進行酒測時，原告吹氣採樣過程中屢次因呼氣不足、未吐
      氣或以中斷吹氣方式，以致於酒測器無法判讀導致酒測失
      敗，後經員警示範吹氣動作並重申拒測之法律效果，原告
      仍吹測失敗，且員警查得原告先前有遭酒駕判刑之紀錄，
      顯見原告對於酒測流程及如何吹測具相當程度之經驗，現
      場亦無阻礙原告實施酒測之因素，是原告已構成消極推諉
      拖延接受酒測檢定之不作為。原告主張上開主張云云，即
      非可採。本件原告確有飲酒後駕駛系爭車輛且於酒測單所
      揭示之時點為拒絕接受酒測檢定之違規行為，合於行為時
      道路交通管理處罰條例第35條第4 項之規定，被告予以原
      處分裁罰原告，洵屬有據。
    ⒋至於原告質疑員警未向本人建議或強制抽血液檢測酒精濃
      度，即向本人開罰云云，然抽血檢驗方式係屬侵入性之執
      行手段，員警在現場執行臨檢勤務時，在不違反法律明文
      及比例原則之前提下，就執行方法之選擇，本得依現實個
      案情況享有其裁量權限，且按違反道路交通管理事件統一
      裁罰基準及處理細則第19條之2 第4 項：「有客觀事實足
      認受測者無法實施吐氣酒精濃度檢測時，得於經其同意後
      ，送由受委託醫療或檢驗機構對其實施血液之採樣及測試
      檢定。」之規定，係以「有客觀事實足認」受測者無法實
      施吐氣酒精濃度檢測為要件，又行為時道路交通管理處罰
      條例第35條第6 項規定：「汽車駕駛人肇事拒絕接受或肇
      事無法實施第1 項測試之檢定者，應由交通勤務警察或依
      法令執行交通稽查任務人員，將其強制移由受委託醫療或
      檢驗機構對其實施血液或其他檢體之採樣及測試檢定。」
      ，係以汽車駕駛人有「肇事」為前提，而依本件情形，原
      告並非酒駕後肇事之車輛駕駛人或客觀上無法實施酒測之
      人，故員警認原告毋庸抽取血液檢驗血液中之酒精濃度，
      而以酒測器吹氣方式確認酒測值，實屬確知原告是否有酒
      後駕車之最小侵害手段，是員警要求原告以酒測器吹氣之
      方式實施酒精濃度檢測，於法並無違誤。是原告主張員警
      未建議可以抽血云云，亦非可採。
　㈢綜上所述，原告違規事證明確，被告依法所為原處分並無違
    誤，原告訴請撤銷，為無理由，應予駁回。　　
六、本件事證已臻明確，兩造其餘主張及陳述，經核於判決結果
    不生影響，爰不逐一論列，附此敘明。
七、本件第一審裁判費為300 元，應由原告負擔，爰確定第一審
    訴訟費用額如主文第2 項所示。
據上論結，本件原告之訴為無理由，依行政訴訟法第237 條之7
、第98條第1 項前段、第237 條之8 第1 項，判決如主文。
中　　華　　民　　國　　111 　年　　9 　　月　　2 　　日
　　　　　　　　　行政訴訟庭　法　官　楊萬益
以上正本證明與原本無異。
如不服本判決，應於判決送達後20日內，向本院提出上訴狀並表
明上訴理由（原判決所違背之法令及其具體內容或依訴訟資料可
認為原判決有違背法令之具體事實），其未表明上訴理由者，應
於提出上訴後20日內向本院補提理由書（上訴狀及上訴理由書均
須按他造人數附繕本，如未按期補提上理由書，則逕予駁回上訴
），並應繳納上訴裁判費新臺幣750元。
中　　華　　民　　國　　111 　年　　9 　　月　　2 　　日
　　　　　　　　　　　　　　　書記官　林柏名